【裁判字號】    91,交上更(一),578
【裁判日期】    920423
【裁判案由】    公共危險
【裁判全文】
臺灣高等法院臺南分院刑事判決      九十一年度交上更(一)字第五七八號  Ａ
      上  訴  人
      即  被  告  丁  ○  ○
右上訴人即被告因公共危險案件，不服臺灣雲林地方法院八十九年度交訴字第一號中
華民國八十九年五月十七日第一審判決（起訴案號：臺灣雲林地方法院檢察署八十八
年度偵字第六一四一號），提起上訴，經最高法院第一次發回更審，本院判決如左：
      主      文
上訴駁回。
      事      實
一、丁○○於民國（下同）八十八年七月一日晚間九時二十分許，駕駛車號ＺＡ─六
    四０六號自用小客車，在雲林縣虎尾鎮埒內里十二鄰一八八號前，不慎撞及丙○○、乙○○共乘之機車，造成丙○○、乙○○人車倒地，丙○○受有左臀（原審
    誤植為左臂）扭傷、左背扭傷及合併坐骨神經痛傷害，乙○○亦受有頭部外傷、
    腦腫、左股骨幹骨折、左脛骨及踝關節骨折及小腿下端大撕裂傷等傷害（傷害部
    分已判決確定）。又丁○○肇事後，明知丙○○、乙○○為其駕駛之該自用小貨
    車擦撞跌倒受傷，竟駕車逃逸無蹤，嗣為路人報警循線查獲。
二、案經丙○○、乙○○訴由雲林縣警察局虎尾分局報請臺灣雲林地方法院檢察署檢
    察官偵查起訴。
      理      由
一、上訴人即被告丁○○（下稱被告）於本院審理時經合法傳喚無故未到庭，其於本
    院更審調查時固坦承車號ＺＡ─六四０六號自用小客車於渠購買後始發生車禍，
    該車為紅色豐田牌（Ｔ０Ｙ０ＴＡ）、一千六百Ｃ、Ｃ二手車，於右揭時地發生
    車禍後，渠始於翌（二）日出國赴大陸，並在原審訴訟之際，因要長期需要入出
    境，為防困擾，所以聽從朋友建議，有說要給他（指告訴人丙○○乾媽）錢，但
    都還未給等情，惟矢口否認有右揭犯行，辯稱：渠當時人在高雄，準備資料要帶
    團去大陸，並沒有開車去雲林，沒有告訴甲○○及旅行社小姐他們渠到雲林載客
    ，渠在高雄準備第二天赴大陸的事情，甲○○所述只能證明是渠買車的文件，但
    實際上那時候尚在辦理一些手續，車子還未實際交與渠的云云（見本院九十一年
    十二月二十日訊問筆錄）。
二、惟查：
（一）右揭事實，業經告訴人丙○○、乙○○分別於警訊及原審指訴車禍後該汽車司
      機下車察看後即上車逃逸等情綦詳（見警訊卷第三頁、第四頁、第五頁背面、
      原審卷第十八頁、第十九頁、第七四頁至第七六頁），核與證人戊○○即雲林
      縣虎尾分局埒內派出所處理之員警，於原審證以：我們到現場時被害人倒在地
      上，肇事者逃逸，被害人提出ＺＡ─六四０六號車子肇事，也有說車子是紅色
      的，也有一位路人說車子是紅色，號碼也是ＺＡ─六四０六號．．．肇事當晚
      有用行動電話0000000000號與被告聯絡．．．隔天甲○○說被告帶
      團到大陸，甲○○有說被告肇事當天是來雲林載客人，事後有打電話到他（指
      丁○○）上班旅行社，據小姐稱被告肇事當天有來雲林載客人等語相符；證人
      並於本院更審時亦陳明肇事汽車逃逸，車禍現場離派出所不到一百公尺，當時
      有人報案，我們當時執行巡邏勤務，我們去到現場，車子已經逃逸，當時騎機
      車的車主有說汽車的顏色及號碼，還說當時開車那個人臉紅紅的還叫罵要打他
      ，後來我去地方法院作證，被害人也說他認出是被告肇事的，．．甲○○告訴
      我被告買車子是要到雲林來載客人出團到大陸。甲○○還拿被告旅行社名片給
      我，我本來要他們旅行社小姐傳真出團大陸的名單，但後來被他們另外一個小
      姐制止了，依被害人指訴是被告肇事沒錯，當地有個轉彎強度很大，他（指被
      告）可能是開到人家車道去撞到人的，．．汽車掉落物是在逆向車道上，應該
      是開得太快才肇事等情（見原審卷第二０頁、第二一頁、更審卷九十二年一月
      三日訊問筆錄），此外復有道路交通安全事故調查報告表、驗傷診斷證明書、
      及照片六紙、被告向車主購買之汽車買賣合約書（於八十八年六月二十九日訂
      立，甲○○為代售人、車主謝得昌）可供佐證（見警訊卷第九頁至第十六頁）
      。參以被告丁○○之臉部、身材、衣著、及肇事車輛型式、顏色、車牌號碼，
      原審當庭經告訴人丙○○、乙○○指認結果，並屬相符。而八十九年二月十五
      日經原審勘驗被告丁○○所有該ＺＡ─六四０六號車子結果，該小客車前方左
      保險桿確有擦痕甚為明顯，且左保險桿與右保險桿下方縫隙不一，即左保險桿
      下方縫隙較大，疑有碰撞修理跡象（見原審卷第三二頁）。綜合上揭事證，堪
      足認肇事車輛應為ＺＡ─六四０六號車子無訛。
（二）又證人甲○○於警訊中、本院上訴審調查中亦迭次陳明車主謝得昌將系爭肇事
      車輛賣予伊新台幣（以下同）八萬二千元，伊並於同年六月二十九日轉賣與被
      告，伊經警方通知後才知道該車與人發生車禍後逃逸之事，有八十八年五月十
      三日及同年六月二十九日所訂立之二份汽車買賣合約書附卷可稽（見警訊卷第
      八頁、第十二頁、第十三頁、本院上訴審卷第三七頁）。嗣證人甲○○雖於本
      院上訴審否認伊有向警員說被告於當天有去雲林載客等語，惟證人即警員戊○○於本院上訴審、更審時迭次堅稱有告知，並留有名片給伊（見本院上訴卷第
      三六頁、第三七頁、本院更審卷九十二年一月三日訊問筆錄第三頁）被告於警
      訊中亦陳稱該車當時只有渠在使用，不可能有別人將它開走等語（見警訊卷第
      一頁背面），於原審調查時亦自稱其車子，當天並未借人等語，足見肇事車輛
      應係被告所駕駛，被告辯稱：渠未駕車至雲林云云，核與上開調查結果不合，
      應係犯後卸飾之舉，實無足取。又被告既直承渠在高雄準備第二天赴大陸的事
      情，惟就渠帶何一團人？卻於本院上訴審時表示公司已結束營業，無法提供名
      冊等語（見本院上訴卷第三八頁）；於本院更審調查時又陳稱當時之客人是大
      陸旅行社委託臺灣悠遊旅行社辦的，渠係靠行悠遊旅行社的，現在已經倒閉了
      ，當時也還在籌備當中，沒有僱用員工云云（見本院更審卷九十一年十二月二
      十日訊問筆錄第四頁）。亦不願提供旅客名單以供查證，顯有隱情。被告所稱
      渠當時人在高雄辦公室內處理工作，準備第二天赴大陸的事情云云，無非遁詞
      ，亦無足採。
三、綜上所述，被告上開所為辯解之詞，均無可採。本件事證已臻明確，被告之犯行
    洵堪認定。核被告所為，係犯刑法第一百八十五條之四之公共危險罪。原審以被
    告事證已臻明確，因予適用刑法第一百八十五條之四，審酌駕車因過失肇事，致
    丙○○、乙○○受有前揭傷害，肇事後竟為脫免責任駕車逃逸，犯後仍矢口否認
    犯行，惡性不輕，等一切情狀量處有期徒刑一年，以資懲儆。核原審關於被告公
    共危險部分之犯行認事用法俱無不合，量刑亦稱妥適。被告上訴意旨猶執陳詞否
    認犯罪，空言指摘原判決不當，請求撤銷原判決，並無可取，為無理由，應予駁
    回。
四、被告經合法傳喚，無正當理由於本院審理時不到庭，不待其陳述逕行判決。
據上論結，應依刑事訴訟法第三百六十八條、第三百七十一條，判決如主文。
本案經檢察官林炎昇到庭執行職務。
中    華    民    國      九十二      年      四      月      二十三    日
                                  臺灣高等法院臺南分院刑事第三庭
                                      審判長法官  黃    崑    宗
                    法官  葉    居    正
                                            法官  莊    俊    華
右正本證明與原本無異。
如不服本判決，應於判決送達後十日內向本院提出上訴狀，其未敘述理由者並應於提
出上訴狀後十日內向本院補提理由書（應附繕本)。
                                      法院書記官  廖    明    娟
中    華    民    國      九十二      年      四      月      二十五    日
附錄：論罪科刑法條
刑法第一百八十五條之四
駕駛動力交通工具肇事，致人死傷而逃逸者，處六月以上五年以下有期徒刑。


司法院資訊處製作；財團法人民間司法改革基金會備份。
